臺灣桃園地方法院刑事判決　　　　　 96年度交簡上字第114號
上　訴　人
即　被　告　甲○○
上列上訴人即被告公共危險案件，不服本院桃園簡易庭於民國96
年5 月4 日所為之96年度桃交簡字第1417號刑事簡易判決（原檢
察官聲請簡易判決處刑案號：96年度偵字第8304號），提起上訴
，本院管轄第二審合議庭判決如下：
    主  文
原判決撤銷。
甲○○服用酒類，不能安全駕駛動力交通工具而駕駛，處拘役伍
拾日，減為拘役貳拾伍日，如易科罰金，以新台幣壹仟元折算壹
日。
    事  實
一、甲○○於民國96年3 月8 日凌晨0 時許，在桃園縣八德市○
    ○路某處飲用高樑酒半杯，其明知服用酒類後，不得駕駛動
    力交通工具，而飲酒後導致其注意力減低、反應能力變慢，
    若仍駕車行駛於道路上，隨時有致他人死、傷之危險，而當
    時其已處於不能安全駕駛動力交通工具之狀態，猶仍於同日
    凌晨0 時20分許駕駛車牌號碼668 －NB號營業用小客車離去
    ，欲搭載友人返家，嗣於同日凌晨0 時43分許，其駕駛上開
    營業用小客車行經桃園縣八德市○○路○ 段與福林街口時，
    因有異常駕駛行為而為警攔查，並當場對甲○○施以呼氣酒
    精濃度測試，已達每公升0.74毫克，始知上情。
二、案經桃園縣政府警察局八德分局報請臺灣桃園地方法院檢察
    署檢察官偵查後聲請簡易判決處刑。
    理  由
一、訊據被告甲○○固不否認有於上開時、地飲酒後駕車之情事
    ，惟矢口否認有何公共危險之犯行，辯稱：伊當日被警察攔
    下來，警員問伊有無喝酒，伊回答有喝一點點，員警就拿指
    揮棒叫伊停在路邊，將伊帶去做酒測，第1 次酒測值是每公
    升0.41毫克，伊表示不可能，要求再吹1 次，第2 次吹時，
    儀器跑出來的紙張沒有顯示數值，員警叫伊再吹1 次，紙張
    跑出來也是沒有顯示數值，員警表示懷疑，後來員警向隔壁
    的同事借酒測器使用，酒測值是0.74，伊當場要求再吹1 次
    ，但是員警表示不用再吹了云云。經查：
  (一)被告雖以前揭情詞置辯，惟據證人即查獲之員警林俊年於本
    院審理時證述：伊當日在桃園縣八德市○○路與介壽路口附
    近執行勤務，伊攔檢被告所駕駛之計程車，伊先用指揮棒指
    示被告路邊停車，被告反應有點遲鈍，伊先以測定棒初步研
    判被告有無喝酒，被告吹氣時顯示為紅燈，表示有喝酒，伊
    就請被告下車實施酒精濃度測試，被告第1 次測試時，儀器
    因為卡紙印出不來，螢幕也無法顯示酒測後的度數，後來被
    告吹第2 次時，酒測器沒有電，伊就向附近支援的警力借儀
    器測量，被告吹氣後的酒測值就是0.74，被告當時下車時身
    上有一股酒味，還滿重的，且講話的速度有點含口水的樣子
    等語（見本院卷第27頁至第30頁、第50頁至第52頁），並有
    被告第3 次實施酒測儀器之合格證書附卷可稽（見本院卷第
    63頁至第64頁），而依本件卷存證據資料並無任何證據，足
    以證明證人林俊年上開證述係屬虛偽，亦無任何足以令人顯
    信其證述為不可採之品行證據或前科證據存在，本院自不得
    僅以證人林俊年為舉發本件之警察人員，而全盤抹煞其基於
    證人資格所證述內容，另觀諸證人林俊年與被告素不相識，
    並無怨隙，當無虛偽陳述以誣陷被告之必要，證人林俊年於
    本院審理時所為之證述，應堪採信，是被告上開所辨，顯係
    臨訟卸責之詞，不足採信。至證人曾石發雖證述：被告第1
    次吹氣時，酒測值是0. 4，後來休息10分鐘以後就吹不出來
    ，警察向隔壁的員警借儀器再吹，就測到0.7 幾，被告有要
    求再測1 次，但是員警拒絕，伊並未實際看到酒測值，都是
    被告告訴伊的云云，惟證人曾石發並未實際看到酒測值，是
    證人曾石發所為之證述，並無法為有利於被告之認定。
  (二)依照交通部運輸研究所79年8 月對駕駛人行為之研究（酒醉
    駕車對駕駛行為之分析研究）指出，吐氣每公升酒精含量0.
    25毫克等於血液中酒精濃度（Bloo d AlcoholConcentratio
    n ，簡稱BAC） 百分之0.05（亦即每100 毫升血液中含50毫
    克酒精），而(一)BAC 到達百分之0.03至百分之0.05時，對駕
    駛能力之影響為：多數駕駛人心境逐漸變幻不定、視覺與反
    應靈敏性減弱、對速度及距離的判斷力差。對心理行為之影
    響為：觀察力逐漸欠缺、心情漸趨輕鬆、自信心增加、多話
    、精神狀態處於陶醉感。(二)BAC 到達百分之0.05至百分之0.
    08時，對駕駛能力之影響為：反應遲鈍、駕駛能力受損、遲
    而不決或決而不行。對心理行為之影響為：情緒鬆散、感情
    與行為趨向誇張、肌肉不協調、精神處於興奮狀態。(三)BAC
    到達百分之0.08至百分之0.15時，對駕駛能力之影響為：判
    斷力嚴重受到影響、體能與精神協調受損、駕駛之體能困難
    增加。對心理行為之影響為：產生情緒異常現象、步伐不平
    穩、言語不清、反應惡劣、記憶及判斷力受損、精神處於錯
    亂狀態。(四)超過百分之0.15，對駕駛能力之影響為：視線搖
    晃、駕駛已進入恍惚狀態、判斷及理解遭到扭曲、駕駛不穩
    定。對心理行為之影響為：意識不明、嘔吐、站、走及講話
    困難、責任感喪失、精神處於麻痺狀態。(五)超過百分之0.5
    ，對駕駛能力之影響為：無法開車。對心理行為之影響為：
    爛醉如泥、失去知覺可能致死、精神處於昏睡狀態。本件被
    告之酒精濃度測定值已達呼氣每公升0.74毫克，此有酒精濃
    度測試表1 紙在卷可參（見偵卷第10頁），換算BAC 值為百
    分之0.148 ，被告對員警指揮及交通號誌無反應或遲鈍，駕
    駛判斷力顯然欠佳，被告於查獲、測試或詢問過程中，有含
    糊不清之情事，有刑法第185 條之3 案件測試觀察紀錄表1
    紙在卷可參（見偵卷第12頁），被告顯已達不能安全駕駛之
    程度。至被告經警實施「直線步行10公尺後令其迴轉走回原
    地」、「雙腳併攏，兩手緊貼大腿，將1 腳向前抬高離地15
    公分，並停止不動30秒」、「雙腳併攏，雙手向前平伸，閉
    眼，輪流使用左右手的食指指尖觸摸鼻尖」、「閉雙眼，30
    秒朗誦阿拉伯數目由1001、1002…1030」、「用筆在2 個同
    心圓之間的0.5 公分環狀圓內，畫另1 個圓」等多項生理協
    調平衡檢測項目，為「合格」結果，有桃園縣政府警察局汽
    車駕駛人酒後生理協調平衡檢測紀錄卡1 紙附卷可參（見偵
    卷第11頁），然上開檢測內容僅係針對被告酒後之生理反應
    作測試，供作被告酒後是否能安全駕駛之參考項目之一，縱
    被告通過上開檢測，亦無法遽以認定被告被查獲時係處於安
    全駕駛之程度，另參酌證人林俊年於本院審理時證述被告酒
    後之反應，及上開交通部運輸研究所所為之研究，被告被查
    獲當時已處於不能安全駕駛之程度，應堪認定。
  (三)綜上所述，被告上開所辯，均不足採信。本件事證明確，其
    犯行堪以認定，應依法論科。
四、核被告所為，係犯刑法第185 條之3 公共危險罪。原審以被
    告犯行明確而予論罪科刑，經核認事用法均無違誤，被告猶
    執前詞提起上訴，本院認其上訴雖無理由，本應駁回，惟被
    告所犯公共危險罪，為96年4 月24日以前所犯，合於中華民
    國96年罪犯減刑條例所規定之減刑條件，應依該條例第2 條
    第1 項第3 款之規定予以減刑，而原審未及適用中華民國96
    年罪犯減刑條例之規定，於法尚有未合，應予撤銷。爰審酌
    被告明知酒精成分對人之意識能力具有不良影響，酒後駕車
    對一般往來之公眾及駕駛人自身皆具有高度之危險性，竟漠
    視自身安危，枉顧公眾安全，於服用酒類後已處於不能安全
    駕駛動力交通工具之狀態，猶駕駛營業用小客車，危害行車
    安全，其犯後猶否認犯行，態度不佳等一切情狀，量處如主
    文所示之刑。末按中華民國96年罪犯減刑條例業於96年7 月
    16日施行，查本件被告上開犯行係在96年4 月24日前，爰依
    中華民國96年罪犯減刑條例第2 條第1 項第3 款，減其刑期
    2 分之1 ，並依同條例第9 條、刑法第41條第1 項前段，諭
    知易科罰金折算標準，以示儆懲。
據上論斷，應依刑事訴訟法第455 條之1 第3 項、第369 條第1
項前段、第364 條、第299 條第1 項前段，刑法第185 條之3 、
第41條第1 項前段，刑法施行法第1 條之1 第1 項、第2 項但書
，中華民國96年罪犯減刑條例第2 條第1 項第3 款、第7 條、第
9 條。
本案經檢察官蔡正雄到庭執行職務。
中　　華　　民　　國　　96　　年　　9 　　月　　29　　日
                  交通法庭  審判長法　官　黃斯偉
                                  法  官  陳可薇
                                  法  官  張淑華
以上正本證明與原本無異
本判決不得上訴。
                                  書記官　鄭嘉惠
中　　華　　民　　國　　96　　年　　9 　　月　　29　　日
附錄本案論罪科刑法條
中華民國刑法第185條之3
（重大違背義務致交通危險罪）
服用毒品、麻醉藥品、酒類或其他相類之物，不能安全駕駛動力
交通工具而駕駛者，處1 年以下有期徒刑、拘役或3 萬元以下罰
金。
